【裁判字號】    93,勞訴,6
【裁判日期】    950118
【裁判案由】    給付補償金
【裁判全文】
臺灣花蓮地方法院民事判決               93年度勞訴字第6號
原      告  乙○○
訴訟代理人  李文平律師
            宋錦武律師
被      告  林金輝即達辰企業工程行
訴訟代理人  曾泰源律師
上列當事人間請求給付補償金事件，本院於中華民國95年1月4日
言詞辯論終結，判決如下：
      主  文
被告應給付原告新台幣壹佰壹拾貳萬伍仟捌佰玖拾元，及自民國
93年8月3日起至清償日止，按年息百分之五計算之利息。
訴訟費用由被告負擔。
本判決於原告以新台幣拾柒萬元供擔保後，得假執行。但被告
如以新台幣壹佰壹拾貳萬伍仟捌佰玖拾元為原告預供擔保，得免
為假執行。
      事 實 及 理 由
壹、兩造爭執要旨：
一、原告起訴主張：
    (一)原告於民國 91年6月27日受雇於被告，在花蓮縣瑞穗鄉鶴
      岡橋從事立電桿之工作，詎因在高溫炎熱環境中工作，突
      發熱中暑，以致左側肩部燙傷及兩側肢體癱瘓，並經勞工
      保險局認定原告所受該傷害之殘廢等級為第 2級。為此爰
      依勞動基準法第59條第2款、第3款之規定，請求被告給付
      ：(1)原領工資補償新台幣（下同） 375,890元：原告日薪
      為 1,200元，乘以不能工作期間自91年6月27日起至92年7
      月1日止，共計370日，原告可請領之原領工資補償為440,
      000元。惟原告於 92年7月8日業已領取勞工保險公傷傷病
      給付68,110元，經依勞動基準法第59條但書抵充後，被告
      尚應給付之原領工資補償為375,890元；(2)殘廢補償750,0
      00元：以日薪1200元計算職業災害所致第 2級殘廢之給付
      標準1500日，共計為 1,800,000元，惟被告業已領取勞工
      保險殘障給付 1,050,000元，經依勞動基準法第59條但書
      抵充後，被告尚應給付之殘廢補償為750,000元等語。
    (二)並聲明：1.被告應給付原告 1,125,890元，及自起訴狀繕
      本送達翌日即93年8月3日起至清償日止，按年息百分之五
      計算之利息。2.願供擔保，請准宣告假執行。
二、被告則以：
    (一)原告係受僱於被告擔任建電桿之工作，惟於事發日工作至
      中午12點時，被告之班長即證人甲○○即時宣布所有工人
      停止工作，旋發給便當，大家共同休息，一起吃飯，詎料
      原告取得便當後，便離開工地不知去向，而部分工人員則
      各找適當地方休息吃飯。
    (二)依工作之作息，工人在中午 12點時迄下午1時，係休息時
      間，並無庸工作，依理原告殊無離開工作地點，不休息之
      理，詎料在原告離開休息處所後，卻被路人發現在距離工
      地約600、700公尺處倒地，而經路人發現緊急送醫，參諸
      是時原告既非在工作中，且復為休息之時間，卻莫名離開
      工地，倒於距離工地約600、700公尺處，是原告之行為，
      已不符合勞動基準法第59條所規定勞工在執行職務之際，
      遭遇職業災害而受有傷害之要件，故原告之請求，顯無理
      由。
    (三)並聲明：1.原告之訴駁回。2.如受不利之判決，願供擔保
      ，請准宣告免為假執行。
貳、本件經兩造整理並協議簡化爭點結果如下：
一、兩造不爭執之事實：
    (一)原告受雇於被告擔任立電桿工作。
    (二)原告日薪1200元。
    (三)原領工資補償期間自91年6月27日起至92年7月1日止。
    (四)原告因本件熱中暑以致身體遺存殘障，經勞工保險局審定
      為第2級殘障，喪失勞動能力之程度為百分之一百。
二、兩造之爭點：
    (一)原告於 91年6月27日所引發之熱中暑，致受有左側肩部燙
      傷及兩側肢體癱瘓，是否屬勞動基準法第59條之職業災害
      ？
    (二)原告依據勞動基準法第59條第2款、第3款之規定，請求被
      告給付原領工資補償及殘廢補償，是否有據？
、本院之判斷：
一、按勞動基準法對「職業災害」未設有定義之規定，但依該法
    第1條第1項規定，本法未規定者，適用其他法律規定。至於
    其他法律對職業災害有定義規定者，則為「勞工安全衛生法
    」，一般均參照該法第2條第4項規定，係謂勞工就業場所之
    建築物、設備、原料、材料、化學物品、氣體、蒸氣、粉塵
    等或作業活動及其他職業上原因引起之勞工疾病、傷害、殘
    廢或死亡。準此，勞動基準法第59條所稱因「職業災害」而
    殘廢之情形，當指上述雇主提供工作場所之安全與衛生設備
    等職業上原因所致勞工之傷害所致殘廢而言（最高法院78年
    度台上字第371號判決意旨參照）。復按雇主對於具有顯著
    之濕熱、寒冷、多濕暨發散有害氣體、蒸氣、粉塵及其他有
    害勞工健康等之工作場所，應於各該工作場所外，設置供勞
    工休息、飲食等設備，勞工安全衛生設施規則第321條定有
    明文。
二、經查：
    1.原告於91年6月27日即事發當天自上午8時許開始工作，迄
      上午11時40分左右休息，而於中午12時許休息時間，發生
      熱中暑，以致左側肩部燙傷及兩側肢體癱瘓之事實，有原
      告所提出之診斷證明書、救護紀錄表各一件（見本院卷第
      9、62頁）為證，並經證人即原告立電桿之班長甲○○到
      庭證述屬實。
    2.又91年6月27日於花蓮獻瑞穗鄉鶴岡橋上午8時之氣溫為26
      .1 ℃、上午9時之氣溫為27℃、上午10時之氣溫為31.5℃
      、上午11時之氣溫為33.1℃、中午12時之氣溫為34.7℃、
      下午1時之氣溫為33.5℃，期間最高氣溫為 34.7℃係出現
      於中午12時，有交通部中央氣象局 94年12月2日中象參字
      第0940007077號函及所附逐日逐時氣溫資料表、測站坐落
      資料表各一份（見本院卷第 122-124頁）在卷可稽。證人
      甲○○於本院審理時亦證稱：「... 那天天氣悶熱，因為
      我們工程地點在堤防下方四、五公尺處，也沒有風... 」
      、「.. 案發當天的確是非常熱。」等語（見本院卷第52
      、53頁），是事發當天之氣溫自上午8時許逐時攀升，迄
      中午12時許達當天氣溫之巔峰，近35℃，且無風悶熱，足
      認原告確實處於一高溫悶熱之工作環境。則依上開規定，
      被告即應於工作場所外，設置供勞工休息、飲食等設備，
      惟被告於本院審理時自承並未設置上開設備等語（見本院
      卷第116頁）。參互勾稽上開各情以觀，原告長時間暴露
      於高溫無風之露天工作環境下從事高勞動性之工作，而被
      告於工作場所外，復未設置供勞工休息、飲食等設備，致
      引發原告熱中暑，及左側肩部燙傷及兩側肢體癱瘓之傷害
      ，是原告所受上開傷害，確係因職業災害所致，堪以認定
      。
    3.被告雖辯稱原告受有熱中暑時間係中午休息時間，非工作
      時間，故不屬職業災害云云。惟按所謂職業災害，不以勞
      工於執行職務時所生災害為限，亦應包括勞工準備提出勞
      務之際所受災害。是故中午休息等待下午工作時，係勞工
      準備提出勞務之際，在此期間所受災害而傷亡，應可視為
      職業災害。查本件立電桿工作人員於中午時間，係在河邊
      橋樑下吃飯、休息，至下午 2時左右再開始工作乙節，業
      據證人甲○○證述明確（見本院卷第52頁），並有被告陳
      報之工作時間（見本院卷第 133頁）在卷可按。是原告當
      日在橋樑附近吃飯休息，確實係為等待下午之鶴岡橋施工
      工作，該處仍應認係屬雇主即被告所支配之場所。則依前
      開說明，原告於中午休息等待下午工作之際，引發熱中暑
      而受有上開傷害，即應視為職業災害，被告前開所辯，不
      足採信。
    4.綜上所述，被告未依勞工安全衛生設施規則第 321條之規
      定，設置上開設備，致原告受有熱中暑而殘廢，屬於在就
      業場所發生之傷害，該就業場所乃雇主即被告支配管理之
      範圍，且該就業場所設置有欠缺，與原告所受身體傷害之
      間有因果關係，是本件為勞動基準法第59條所稱之職業災
      害，應堪認定。
三、按勞工因遭遇職業災害而致死亡、殘廢、傷害或疾病時，雇
    主應依左列規定予以補償。但如同一事故，依勞工保險條例
    或其他法令規定，已由雇主支付費用補償者，雇主得予以抵
    充之：(一)勞工受傷或罹患職業病時，雇主應補償其必需之醫
    療費用。職業病之種類及其醫療範圍，依勞工保險條例有關
    之規定。(二)勞工在醫療中不能工作時，雇主應按其原領工資
    數額予以補償。但醫療期間屆滿二年仍未能痊癒，經指定之
    醫院診斷，審定為喪失原有工作能力，且不合第三款之殘廢
    給付標準者，雇主得一次給付四十個月之平均工資後，免除
    此項工資補償責任。(三)勞工經治療終止後，經指定之醫院診
    斷，審定其身體遺存殘廢者，雇主應按其平均工資及其殘廢
    程度，一次給予殘廢補償。殘廢補償標準，依勞工保險條例
    有關之規定，勞動基準法第59條定有明文。本件原告因遭遇
    職業災害而致殘障，則原告依勞動基準法第59條第2款、第3
    款之規定，請求被告給付原領工資補償及殘廢補償，自屬有
    據。茲就原告請求職業災害補償之金額是否應予准許，分述
    如下：
    1.原領工資補償：
      兩造對於原告原領薪資為每日1,200元及原領工資補償期
      間自91年6月27日起至92年7月1日止（共計370日）並不爭
      執，故以上開不爭執之金額及期間為計算基準，原告得請
      求之工資補償應為444,000元（計算式：370日×1200元
      =444,000元）；又上開金額與原告業已領取之勞工保險公
      傷傷病給付68,110元予以抵充後，原告最終得請求之原領
      工資補償為375,890元。
    2.殘廢補償：
      查原告因上開職業災害，引發熱中暑，致左側肩部燙傷及
      兩側肢體癱瘓，經財團法人佛教慈濟綜合醫院診斷熱中暑
      後遺腦損傷、雙側肢體偏癱、認知功能障礙，鑑定為殘廢
      ，勞工保險局並審定原告符合殘廢給付標準表規定第6項
      之第2等級殘廢，此有財團法人佛教慈濟綜合醫院診斷證
      明書及勞工保險局核定函各一份（見本院卷第10、11頁）
      在卷可參。是依原告之殘廢等級為第6項，第2等級，給付
      標準為1000日，依勞工保險條例第54條第1項所定：「被
      保險人因職業傷害或罹患職業病，經治療終止後，如身體
      遺存障害，適合殘廢給付標準表規定之項目，並經保險人
      自設或特約醫院診斷為永久殘廢者，依同表規定之殘廢等
      級及給付標準，增給百分之五十，一次請領殘廢補償費。
      」，應加計百分之五十，以1500日計。是依兩造均不爭執
      原告之原領工資以日薪1,200元計，則原告得請求之原領
      殘廢補償為1,800,000元（計算式：1500日X1200元=1,800
      ,000 元）；又上開金額與原告業已領取之勞工保險殘廢
      給付1,050,000元予以抵充後，原告最終得請求殘廢補償
      為750,000元。
四、綜上所述，原告得請求之職業災害補償計為1,125,890元（
    即原領工資補償375,890元+殘廢補償750,000元=1,125,890
    元）。從而，原告依勞動基準法第59條第2款、第3款之規定
    ，請求被告給付1,125,890元，為有理由，應予准許。
肆、兩造均陳明願供擔保，聲請宣告假執行或免為假執行，經核
    均無不合，爰各酌定相當之擔保金額，併准許之。
伍、本件判決之基礎已臻明確，兩造其餘攻擊防禦方法及舉證，
    核與判決結果無影響，爰不另一一論述，併此敘明。
陸、據上論結，本件原告之訴為有理由，依民事訴訟法第78條、
    第390條第2項、第392條第2項，判決如主文。。
中    華    民    國    95    年    1     月    18    日
                  臺灣花蓮地方法院民事庭
                      法      官  陳燁真
以上正本係照原本作成
如對本判決上訴，須於判決送達後20日內向本院提出上訴狀（應
抄附繕本）。
中    華    民    國    95    年    1     月    18    日
                      法院書記官  陳源財


司法院資訊處製作；財團法人民間司法改革基金會備份。
